臺灣臺中地方法院民事判決
109年度訴字第2948號
原      告  吳悅禎  
訴訟代理人  謝秉錡律師
複  代理人  劉靜芬律師
            李秉哲律師
被      告  王金錶  

訴訟代理人  莊國禧律師
複  代理人  陳柏宏律師
被      告  周岳弘  
兼  上一人
訴訟代理人  王秋對  

被      告  王俊朗  

            吳經翁  

            王賴美雲

上當事人間分割共有物事件，本院於民國110年10月6日言詞辯論
終結，判決如下：
    主    文
兩造共有如附表一所示土地，應按附圖臺中市中正地政事務所民
國110年3月19正土測字047800號複丈成果圖所示方法分割，各共
有人分配之土地位置、面積及應有部分比例詳如附表二所示。
訴訟費用由兩造按附表三訴訟費用負擔比例負擔。
    事實及理由
壹、程序方面：
一、被告王俊朗、吳經翁及王賴美雲經合法通知，無正當理由  遲誤言詞辯論期日，核無民事訴訟法第386條各款所列情形，爰依原告之聲請，由其一造辯論而為判決。
貳、實體方面：
一、原告方面：坐落臺中市○○區○○段000000000000000地號土地
    （以下簡稱140地號、140-1地號、142-1地號，合稱系爭三
    筆土地）分別為兩造所共有，應有部分比例如附表一所示，
    因無不能分割之之情形，且兩造亦無法協議分割，故僅就兩
    造應有部分比例提出原物分割方案，因140地號位於「住宅
    區」，140-1、142-1地號則屬道路用地，因地號使用分區不
    同，無法合併分割。各筆土地共分A、B、C三組，A系列由被
    告王金錶單獨取得，B系列由被告王秋對及周岳弘維持共有
    ，C系列則由原告及被告吳經翁、王俊朗或王賴美雲分別維
    持共有，按各筆土地應有部分之組合出大致相當之三等分。
    140地號土地部分：以與南側140-1地號相鄰之地籍線往北推
    ，至面積400平方公尺為止，劃分出A部分，再往北推至266.
    67平方公尺劃分出B部分，剩餘部分333.33平方公尺則為C部
    分。142-1地號部分，則以與142地號相鄰之地籍線往南推至
    面積94.4平方公尺，劃分為A2部分，再往南推至62.93平方
    公尺為止，劃分為B2部分，其餘部78.67平方公尺則劃分為C
    2部分。140-1地號，則以該地號與同段154-3地號土地之相
    鄰面寬為6公尺，以此計算出面積為22平方公尺部分為C1，
    再以C系列共有應有部分應分得土地面積277平方公尺，扣除
    22平方公尺後，剩餘255平方公尺劃分為C3部分，而均以該
    土地與141-2地號土地之相鄰之地籍線平行線分隔。另自C1
    面積往南推至現況複丈成果圖5-6連位置，以上開平行線現
    劃分出面積110平方公尺為B1部分，再由C3往上推至面積111
    .6平方公尺，劃分出C3部分，使B1+B2合計面積為221.6平方
    公尺，剩餘部分面積332.4平方公尺則為A1部分，使140地號
    及142-1地號各筆土地於分割後均有連接道路對外通行。兩
    造既均各按其應有部分取得相當之面積之土地，自無需再為
    互相補償等語。茲提起本件訴訟請求分割，起訴聲明求為判
    決：判准分割如主文第1項所示。
二、被告方面：
  ㈠被告王金錶、王秋對及周岳弘均陳稱：同意原告提出之部分
    維持共有之分割方案，並同意互不補償。
  ㈡被告王俊朗、吳經翁及王賴美雲雖未於言詞辯論期日到場，
    惟均具狀表示同意原告提出部分維持共有之分割方案（含分
    配位置、面積）等語。
三、得心證之理由：
  ㈠按各共有人，除法令另有規定外，得隨時請求分割共有物，
    但因物之使用目的不能分割或契約訂有不分割之期限者，不
    在此限，民法第823條第1項定有明文。查原告主張140、140
    -1、142-1地號土地分別為兩造所共有，應有部分比例如附
    表一所示，並無不能分割之情形，提出土地登記謄本三份為
    證，且為被告所不爭執，可信為真。
　㈡次按共有物之分割，依共有人協議之方法行之。分割之方法
    不能協議決定，或於協議決定後因消滅時效完成經共有人拒
    絕履行者，法院得因任何共有人之請求，命以原物分配於各
    共有人。又以原物為分配時，因共有人之利益或其他必要情
    形，得就共有物之一部分仍維持共有。查本件系爭三筆土地
    共有人間並無法達成協議，故而由原告起訴請求法院裁判分
    割，此外，兩造並未約定不為分割，是原告請求分割系爭土
    地，自無不合。又按裁判分割共有物，屬形成判決，法院定
    共有物之分割方法，應斟酌各共有人之意願、共有物之性質
    、經濟效用、共有土地之使用現況，並顧及分割後全體共有
    人之利益等，而本其自由裁量權為公平合理之分配，不受任
    何共有人主張之拘束。經查：系爭三筆土地140地號為不規
    則狀土地，大致上呈半圓形狀，而140-1地號則為不規則狀
    ，上方由右邊突起呈尖狀，下方較為完整，142-1地號亦屬
    不規則大致呈踢形狀，尚屬完整，而140地號與140-1地號相
    鄰，而142-1地號亦與140-1地號相鄰，140地號位處北方，1
    40-1地號位於東方及東南方，142-1地號則位於西南方，三
    筆土地以共同交會點為中心，依順時鐘方向呈現接連狀態，
    此有原告提出之地籍圖謄本可參（見本院卷第97頁）。次查
    ，系爭三筆土地東臨軍功路一段266巷（係3.8米柏油路），
    可供為聯外道路。南、西、北邊則為訴外人土地，現況為原
    有磚造物均已拆除剩餘平地，並有拍照存證，現場據被告王
    金錶所述，原土地上有門牌號碼：軍功路一段266巷55號建
    物，然現況已拆除，但建物水泥基地仍留存，被告王金錶並
    聲請測量該建物基地坐落位置及面積，並經臺中市中正地政
    事務所測量後繪製有複丈成果圖在卷可稽。又依照現場拍照
    照片顯示土地上遺留拆除後之地磚及水泥等塊狀物，及水泥
    地等，並未見任何完整建物於土地上，此上有勘驗筆錄，現
    場照片及複丈成果圖所示（見本院卷第195頁至209頁及第21
    7頁）。又綜合上開所述，系爭三筆土地由於東側緊鄰軍功
    路一段266巷3.8米道路，而實際上僅位於東側及東南側之14
    0-1地號緊鄰該巷道，而140地號及142-2地號則位於內側，
    而未與軍功路一段266巷接連，僅能透過相鄰之140之1地號
    通行至軍功路一段266巷。經查，原告所提出之分割方案（
    詳如事實所示），依其分割方法，將各筆土地分成三組（A
    、B、C三組），由應有部分比例較高之王金錶為A組，王秋
    對及周岳弘為B組，剩餘共有人列為C組，將140地號及142-1
    地號以地籍線平行區分三塊，再就東方面臨道路之140-1地
    號為統籌考量，將該土地配合140地號及142-2地號為分割方
    案，將該土地區分為五部分，其中C1部分以面臨軍功路一段
    266巷面寬6公尺連接140地號C1部分，使C部分土地可透過C1
    部分土地與道路連接，且面寬6平方公尺，於分割後C部分土
    地可藉由此處對外接連，通行無阻。並考量王金錶個人意願
    欲保留先前舊有建物地基之位址，將原有建物位址部分保留
    於王金錶，在中間處按其應有部分比例劃分A1部分，該部分
    ，同時與140地號A部分土地，及142-1地號A2部分土地相連
    接，解決該二處對外通行之問題，並使王金錶於分割後得統
    籌運用，其經濟效益較大，並兼顧其個人使用意願。而扣除
    C1分割之土地，剩餘部分C3部分之土地（即扣除原告與吳經
    翁及王賴美雲合併共有C1部分之面積）則分割於最南側，使
    之能與142-1地號C2部分之土地相連接，亦可解決C2部分土
    地分割後對外通行之問題。而剩餘B3部分之土地，復與142-
    1地號B2部分之土地相接連，亦能解決B2部分土地分割後對
    外通行之問題。原告主張上開分割方案均按各共有人應有部
    分比例換算出各共有人應分配之面積，各共有人分割取得之
    面積與其應有部分比例相當，無須再為價格補償，並為被告
    表示同意（參見本院卷第327頁、328頁），尚屬可採。且被
    告王秋對及周岳宏間、原告與王俊朗及吳經翁等人間，及原
    告與吳經翁及王賴美雲等人間，原告提出維持共有分割方案
    ，被告亦均表示贊同（見本院卷第328頁、331頁、333頁）
    ，益可見原告所提出之分割方案符合大多數共有人認同之意
    願，亦能兼顧多數共有人之經濟利益，可認為係公平合理之
    分割分案。
　㈢綜上所述，原告起訴請求分割為有理由，爰酌定分割方案如
    主文第一項所示。
四、因共有物分割事件涉訟，由敗訴當事人負擔訴訟費用顯失公
    平者，法院得酌量情形，命勝訴之當事人負擔其一部，民事
    訴訟法第80條之1設有規定。本件為共有物分割事件，在性
    質上並無訟爭性，縱令兩造互易其地位，裁判結果仍無不同
    ，故由原告負擔全部費用，顯有失公平，是本院酌量兩造之
    情形，認訴訟費用宜由各當事人依其就系爭3筆土地之原應
    有部分比例分擔，爰因審酌各筆土地公告地價價額相同，故
    依照各有人依照應有部分比例分得土地面積，計算其應負擔
    比例如附表三所示，諭知如主文第2項所示。
五、兩造其餘訴訟資料及攻擊防禦方法，經本院審酌後，認與判
    決結果尚不生影響，無逐一論述之必要，附此敘明。
六、訴訟費用負擔之依據：民事訴訟法第80條之1。  
中　　華　　民　　國　　110 　年　　10　　月　　20　　日
                  民事第一庭    法  官  許石慶
正本係照原本作成。
如對本判決上訴，須於判決送達後20日內向本院提出上訴狀。如
委任律師提起上訴者，應一併繳納上訴審裁判費。
中　　華　　民　　國　　110 　年　　10　　月　　20　　日
                                書記官  陳其良


附表一（各筆土地各共有人應有部分比例）：
編號  地   號 共有人 應有部分比例 面  積 1. 臺中市○○區○○段000地號 王金錶 5分之2 1000.00平方公尺 2.  王秋對 135分之24  3.  周岳弘 135分之12  4.   王俊朗  3000分之589  5.  吳經翁 3000分之364  6.  吳悅禎 3000分之47  
編號  地   號 共有人 應有部分比例 面   積 1. 臺中市○○區○○段 00000地號 王金錶 5分之2 831.00平方公尺 2.  王秋對 135分之24  3.  周岳弘 135分之12  4.   王賴美雲  3000分之709  5.  吳經翁 3000分之212  6.  吳悅禎 3000分之79  
編號  地   號 共有人 應有部分比例 面   積 1. 臺中市○○區○○段 00000地號 王金錶 5分之2 236.00平方公尺 2.  王秋對 135分之24  3.  周岳弘 135分之12  4.  吳悅禎 3分之1  

附表二：
地    號 編號 分得面積（平方公尺) 取得人 應有部分比例 臺中市○○區○○段000地號 A      400.00 王金錶 1/1  B      266.67 王秋對 2/3    周岳弘 1/3  C      333.33 吳悅禎 47/1000    吳經翁 364/1000    王俊朗 589/1000 臺中市○○區○○段00000地號 C1       22.00 吳悅禎 79/1000    吳經翁 212/1000    王賴美雲 709/1000  B1      110.00 王秋對 2/3    周岳弘 1/3  A1      332.40 王金錶 1/1  B3      111.60 王秋對 2/3    周岳弘 1/3  C3      255.00 吳悅禎 79/1000    吳經翁 212/1000    王賴美雲 709/1000 臺中市○○區○○段00000地號 A2       94.40 王金錶 1/1  B2       62.93 王秋對 2/3    周岳弘 1/3  C2       78.67 吳悅禎 1/1 
註：本分割方案並引用臺中市中正地政事務所110年3月19
    正土測字047800複丈成果圖所示。

附表三：
編 號 共有人 訴訟費用負擔比例 備註（應受分配土地面積，小數點以三位下4捨5入） 1. 王金錶 826800/0000000 826.800平方公尺 2. 王秋對 367466/0000000 367.466平方公尺 3. 周岳弘 183733/0000000 183.733平方公尺 4. 王俊朗 196331/0000000 196.331平方公尺 5. 吳經翁 180056/0000000 180.056平方公尺 6. 吳悅禎 116220/0000000 116.220平方公尺 7. 王賴美雲 196394/0000000 196.394平方公尺 合計  1 2067平方公尺